臺灣板橋地方法院交通事件裁定　　　　　　 　　　 九十三年度交聲字第六五九號
　　原處分機關　交通部公路總局臺北區監理所
　　異　議　人
　　即受處分人　原統交通股份有限公司
　　代　表　人　乙○○
右列受處分人因違反道路交通管理處罰條例案件，對交通部公路總局臺北區監理所於
民國九十三年五月十三日以北監營字第裁四０─Ｅ00000000號所為之裁決處
分（原舉發案號：新竹縣警察局九十三年二月十六日竹縣警交字第Ｅ0000000
0號），聲明異議，本院裁定如左：
    主  文
原處分撤銷。
原統交通股份有限公司汽車所有人，裝載貨物超過核定之總重量，處罰鍰新臺幣壹萬
伍仟元，並記汽車違規紀錄壹次。
    理  由
一、原處分意旨略以：異議人即受處分人原統交通股份有限公司（下稱原統公司）所
    有由司機邱雲豐所駕駛之車號ＧＦ─八六八號營業貨運曳引車，於民國九十三年
    二月十六日十時五十八分許，附掛車號ＣＸ─二八號半拖車載運瀝青，於行經新
    竹縣竹北市○○○路與文興路口時，經警攔查並會同司機以活動地磅實際過磅，
    得該車總重四十公噸，核重三十五公噸，超載五公噸，因裝載貨物超過核定之重
    量違規，為警掣單舉發，乃依道路交通管理處罰條例第二十九條之二第三項規定
    ，裁處罰鍰新臺幣一萬五千元。
二、異議意旨略以：於九十三年二月十六日十時四十分許，原統公司所有前開營業貨
    運曳引車係在高鐵竹北站特定區內從事柏油舖設之工程，詎執勤警員竟從自強南
    路口連闖兩個紅燈直入高鐵施工區域稽查，事實並非警員事後所稱：該車未立即
    靠邊停車，直至前方高鐵施工地區才停車云云。況且駕駛人邱雲豐於現場亦曾向
    執勤警員建議找一個公正、公平的公家地磅過磅，惟警員卻置之不理。異議人重
    申，該車當時只載運六至七分滿之瀝青，並無超載情事，有證人楊金源及陳鵬佑
    可以作證。警員濫用公權力胡亂開單，未盡蒐證之責，其據以舉發之活動地磅，
    僅係經由研發性質之工業技術研究院所檢測，非如同中央標準局，為經國家認證
    、民眾所認可之公證機關單位。為此，爰聲明異議，請求撤銷原處分云云。
三、按汽車裝載貨物超過核定之總重量、總聯結重量者，處汽車所有人罰鍰，並記汽
    車違規紀錄一次。又有前開規定之情形者，應責令改正或當場禁止通行，並處新
    臺幣一萬元罰鍰，超載十公噸以下者，以總超載部分，每一公噸加罰新臺幣一千
    元；超載逾十公噸至二十公噸以下者，以總超載部分，每一公噸加罰新臺幣二千
    元；超載逾二十公噸至三十公噸以下者，以總超載部分，每一公噸加罰新臺幣三
    千元；超載逾三十公噸者，以總超載部分，每一公噸加罰新臺幣五千元。未滿一
    公噸以一公噸計算。以上道路交通管理處罰條例第二十九條之二第一項前段、第
    三項分別定有明文。
四、按交通部為考量相關工程及運輸產業之調適期，前於九十一年五月二十八日即以
    交路字第０九一０００五一九八號函揭示，對於原砂石標示車已登檢轉換為砂石
    專用車者，於九十三年五月三十一日前仍依現行之規定即以核定之容積裝載及取
    締，自九十三年六月一日起均應依行車執照核定之重量裝載及取締。又為配合上
    開政策，並期警員於執行取締砂石車違規時有標準程序可循，亦期避免爭端，內
    政部警政署於是制頒警察機關取締違規砂石車注意事項以供執勤警員遵循，其中
    規定：原砂石標示車已登檢轉換為砂石專用車者，符合行車執照核定之貨廂容積
    及裝載規定者，在九十三年五月三十一日前於非固定地磅處，不再過磅；固定地
    磅處仍依現行規定篩檢辦理。除有駕駛人受檢拒絕過磅、逕行離開現場或棄車逃
    逸之情形，得經丈量核算其重量舉發外，餘均以活動地磅或固定地磅實際過磅舉
    發。查本件前開ＣＸ─二八號半拖車原為砂石標示車，已經車輛所有人於九十二
    年九月三十日申請變更為砂石專用車一節，有交通部公路總局臺北區監理所九十
    三年六月八日北監營字第０九三九００三二五六號函暨所檢附之汽（機）車各項
    異動登記書等附卷可按，是取締該車超載違規時自有上開規定之適用。又雖本件
    違規日期係在回規重量法（即以道路交通管理處罰條例第二十九條之二為取締標
    準）取締之前，即原應以裝載貨物容積核算載重，乃本件違規車輛之駕駛人邱雲
    豐於經警稽查時因未能提出出貨單以供查核並拒絕過磅，是執勤警員依前揭警察
    機關取締違規砂石車注意事項規定，改以活動地磅實際過磅，再以重量法舉發超
    載，誠屬於法有據，以上均合先敘明。
五、次查，本件異議人即受處分人原統公司所有由司機邱雲豐所駕駛之車號ＧＦ─八
    六八號營業貨運曳引車，於九十三年二月十六日十時五十八分許，附掛車號ＣＸ
    ─二八號半拖車載運瀝青，於行經新竹縣竹北市○○○路與文興路口時，經警稽
    查，惟該車未立即靠邊停車，直至前方高鐵施工地區才停車，司機並當場表示未
    隨車攜帶出貨單，且表示不願至固定地磅處過磅，執勤警員始會同司機以警方之
    活動地磅實際過磅，得該車總重四十公噸，然該車核重僅三十五公噸，核算超載
    五公噸，因裝載貨物超過核定重量違規，為警當場掣單舉發等情，業經證人即舉
    發本件超載違規之警員甲○○於本院調查時證稱：「當時我們有二位警員及一名
    約雇人員，我們有跟駕駛說要過磅，但駕駛說不信任我們的活動地磅，我們就跟
    他講說可以到其他附近他所信任的地磅公司過磅，且附近就有一家比較近的地磅
    公司（六家地磅），但是他也不肯配合一直拖延，我們才叫其他警網來支援，其
    他警網到的時候，跟他講了很久，他才開車用我們帶的活動地磅去過磅。」等語
    綦詳，參酌證人甲○○與異議人之間素不相識，亦無宿怨、仇隙，應無甘冒自身
    觸犯偽證罪之風險而設詞誣攀異議人之理，此外，證人甲○○並當庭提出過磅單
    （即車重測量記錄）影本一紙存卷作為佐證，益徵其證言誠為平允可信。況且，
    前開違規超載事實復經舉發機關新竹縣警察局事後查處函覆無誤，有新竹縣警察
    局九十三年三月二十五日竹縣警交字第０九三０００二九一九號函影本一份附卷
    足參，並有新竹縣警察局九十三年二月十六日竹縣警交字第Ｅ00000000
    號舉發違反道路交通管理事件通知單以本一紙在卷為憑，本件事證明確，異議人
    所有前開車輛確有超載之違規事實已堪認定。至異議人雖一再仍執前詞置辯，然
    查，證人甲○○警員之證言誠堪採信，已如前述，又於高鐵特定區內從事工程施
    作之司機邱雲豐焉知警員係從自強南路口連闖兩個紅燈直入高鐵施工區域稽查，
    是以異議人對此所辯顯然悖於常情，不足採信。又縱然異議人聲明本件有建中公
    司過磅人員楊金源、陳鵬佑可為其作證，然審酌渠等二人為異議人所聲請傳喚，
    立場是否公正，已啟人疑竇，甚且本件爭點為執勤警員攔檢地點為何，是事實認
    定問題，與渠等二人之工作性質無涉，故本院認為並無傳喚渠等二人到庭說明之
    必要。又雖異議人事後已檢附前開車輛本次載運瀝青之出場單據一紙附卷，然該
    車在出車前既有經過磅重，該過磅單據本即應隨車攜帶以供稽查，揆諸該單據填
    載總重為三八．四八噸，亦顯已超載，且應為司機所知悉，詎為警稽查時該車司
    機竟諉稱未隨車攜帶送貨單云云，此舉無非係為規避行政罰責，恃求僥倖，是異
    議人辯稱該車並未超載云云，亦屬空言甚明。再者，異議人又以舉發機關新竹縣
    警察局所採用之活動地磅為財團法人工業技術研究院所檢測，辯稱：該單位僅為
    研究機構，非經國家認證、民眾所認可之公證機關單位，據而質疑前開活動地磅
    之準確性云云。惟財團法人工業技術研究院為具鑑定能力之專業研究機構，技術
    領域泛及測量與測試，故其專業能力無庸置疑，且其公正性復為社會大眾所信任
    ，受囑鑑定案件不乏其數，並為臺灣高等法院所認可「可供參考之鑑定專業機構
    」之一，故而前開活動地磅既經舉發機關定期送請財團法人工業技術研究院檢測
    而合乎標準，有舉發機關所檢送之定期由財團法人工業技術研究院量測技術發展
    中心進行之測試報告影本二份在卷可證，是異議人前開猜疑，實屬多慮，不足為
    憑。末者，徵諸交通警員掣單舉發違反道路交通管理處罰條例所列之違規事實，
    本質上為行政處分，係公務員基於職務上權力，依法就特定之具體事件所為具有
    公法上效果之單方行政行為，基於公務員為公法上行為具有公信力之原則，該行
    政處分當可被推定為真正，其據以依法處分之事實認定亦為真正無誤，此與民事
    訴訴法第三百五十五條第一項規定：「文書，依其程式及意旨得認作公文書者，
    推定為真正」之情形相同，本此公信原則，立法者以道路交通管理處罰條例第九
    十二條第三項之授權，賦予行政機關訂定違反道路交通管理事件統一裁罰基準及
    處理細則，使執勤警員得當機處分，以達其維護交通秩序、安全之行政目的。從
    而，本院經查並無任何證據足資證明警員有捏造事實違法取締之情事，更何況
    本件舉發警員業已當庭提出過磅單一紙供佐，綜此，益徵其本於維護交通秩序、
    安全職責所為之本件舉發，其合法性與正確性均殆無疑義，可見異議人前開置辯
    ，應均係卸責之詞，委無足採。
六、按汽車裝載貨物超過核定之總重量者，處汽車所有人罰鍰，並記汽車違規紀錄一
    次，為前揭道路交通管理處罰條例第二十九條之二第一項所明文，乃原處分機關
    就本件「汽車裝載貨物超過核定之重量」之違規事實，竟漏未為「並記汽車違規
    紀錄一次」之處分，即有未當。綜上，異議人執前情聲明異議固無理由，惟原處
    分既有可議之處，如上所述，自應由本院將原處分撤銷，另為適法之處分，如主
    文第二項所示，以期適法。
據上論斷，依道路交通案件處理辦法第二十條前段，道路交通管理處罰條例第二十九
條之二第一項、第三項，裁定如主文。
中　　　華　　　民　　　國　　九十三　　年　　　八　　　月　　二十六　　日
                                  　　臺灣板橋地方法院交通法庭
                                 　　     法　官  黃　若　美
右正本證明與原本無異。
如不服本裁定，應於裁定送達後五日內向本院提出抗告狀。
                                          書記官  曹  秋  冬
中　　　華　　　民　　　國　　九十三　　年　　　八　　　月　　 三十　 　日
